【裁判字號】    97,交簡上,6
【裁判日期】    970411
【裁判案由】    公共危險
【裁判全文】
臺灣雲林地方法院刑事判決             97年度交簡上字第6號
上  訴  人
即  被  告  乙○○
上列上訴人即被告因公共危險案件，不服本院北港簡易庭96年度
港交簡字第147 號中華民國97年1 月3 日第一審刑事簡易判決（
臺灣雲林地方法院檢察署檢察官聲請簡易判決處刑案號：96年度
偵字第5256號）提起上訴，本院管轄之第二審合議庭判決如下：
    主  文
上訴駁回。
    事  實
一、乙○○於民國96年9 月30日中午12時許，在雲林縣崙背鄉崧
    元客家美食餐廳內飲用啤酒後，明知已達不能安全駕駛動力
    交通工具之程度，猶駕駛車牌號碼9360-NW 號自用小客車自
    該處出發，嗣於同日下午4 時40分許，沿麥寮鄉○○路由東
    往西方向行經該路與豐安路之交岔路口時，因酒後注意力不
    佳，致變換車道不慎，適有甲○○駕駛車牌號碼B9-5882 自
    用小客貨車沿中山路同向自後方行駛至該路口，兩車因而發
    生碰撞。嗣經警據報到場處理後，將乙○○帶回雲林縣警察
    局台西分局麥寮分駐所施以酒精濃度測試，測得其呼氣酒精
    濃度為每公升0.67毫克，始知上情。
二、案經雲林縣警察局臺西分局報告臺灣雲林地方法院檢察署檢
    察官偵查後聲請簡易判決處刑。
    理  由
一、按被告以外之人於審判外之陳述，雖不符前4 條之規定，而
    經當事人於審判程序同意作為證據，法院審酌該言詞陳述或
    書面陳述作成時之情況，認為適當者，亦得為證據，刑事訴
    訟法第159 條之5 第1 項定有明文。其立法意旨在於傳聞證
    據未經當事人之反對詰問予以核實，原則上先予排除。惟若
    當事人已放棄反對詰問權，於審判程序中表明同意該等傳聞
    證據可作為證據，基於尊重當事人對傳聞證據之處分權，及
    證據資料愈豐富，愈有助於真實發見之理念，且強化言詞辯
    論主義，使訴訟程序得以順暢進行，上開傳聞證據亦均具有
    證據能力。經查，被告乙○○及檢察官就本院所引用下列被
    告以外之人於審判外之陳述，於審判程序均同意作為證據，
    且本院審酌此等證據資料作成時之情況，均無不法之情事，
    且與待證事實具有關聯性，認為適宜作為本案之證據，故均
    有證據能力，合先敘明。
二、訊據被告固坦承於前揭時、地飲用酒類後仍駕車上路，且在
    麥寮鄉○○路與豐安路之交岔路口，因變換車道，而與甲○
    ○所駕駛之自用小客貨車發生碰撞，並經警帶回麥寮分駐所
    施以酒精濃度測試之事實，惟矢口否認有服用酒類不能安全
    駕駛動力交通工具而駕駛之犯行，辯稱：我當天中午只喝1
    瓶啤酒，之後還有休息2 、3 個小時，並沒有醉到無法開車
    ，且警員做了3 次酒測，前2 次酒測值均為0 ，第3 次更換
    試管後，才測出酒測值為0.67mg/L，酒測程序有明顯之瑕疵
    云云。經查：
  (一)被告於前揭時、地飲用酒類後仍駕車上路，且在麥寮鄉○○
    路與豐安路之交岔路口，因變換車道，而與甲○○所駕駛之
    自用小客貨車發生碰撞，並經警帶回麥寮分駐所施以酒精濃
    度測試，測得其呼氣酒精濃度為每公升0.67毫克等事實，業
    據被告於警詢及本院審理中均坦白承認，核與證人甲○○於
    警詢及本院審理中所證述兩車發生碰撞之情形，及證人即本
    件承辦警員蔡炎庭於本院審理中所證述其到事故發生現場處
    理及嗣後對被告施以酒精濃度測試等經過均大致相符，並有
    道路交通事故現場圖、道路交通事故調查報告表、被告之道
    路交通事故當事人酒精測定紀錄表、酒駕測試觀察紀錄表各
    1 份、現場照片5 張等附卷可稽，足認被告此部分自白核與
    事實相符，堪予採信。
  (二)至被告雖以前詞置辯，惟查：
    (1)本件警員實施酒精濃度測試之經過，已據證人蔡炎庭於本
      院審理中證稱：（據被告所稱你對他有實施3 次酒測？）
      之前酒測沒有成功，單子就沒有列印出來，真正成功只有
      1 次，可能是他吹的氣不夠。（成功之前是否吹了兩次？
      ）之前是我們同事幫他酒測，都沒有成功，我才過去，後
      來就是因為氣足了才成功。（你是說氣要吹足，酒測才會
      成功，酒測單才會列印出來？）是的等語，經核與證人甲
      ○○於本院審理中證稱：（被告：你酒測吹完後，才換我
      吹？）是我先吹的。（你當時有無喝酒？）沒有。（是由
      何人幫你酒測？）1 個警察，我不認識。（是否蔡炎庭警
      員？）不是，是他同事。（你作酒測幾次？）我1 次就成
      功，酒測機有嗶1 聲，單子就跑出來。（被告酒測經過你
      是否瞭解？）我都在旁邊，但他吹時都沒有嗶1 聲，後來
      換蔡警員幫他酒測，才成功等語相符，足見被告當日雖有
      實施3 次呼氣酒精濃度測試，但前2 次均係因吹氣不足，
      致檢測單無法成功列印，至第3 次吹氣時，檢測單才列印
      出來之事實。且證人甲○○當日之酒精濃度測定值為0 ，
      有證人甲○○之道路交通事故當事人酒精測定紀錄表1 份
      在卷可查，而比對被告及證人甲○○之前揭酒精測定紀錄
      表上所記載之呼氣酒精測試器型號均為：AS IV ，器號均
      為J0JA0000000 ，可知兩人當時係使用相同之呼氣酒精測
      試器，且該測試器業於96年9 月4 日檢定合格，檢定有效
      期限為1 年或使用次數達1000次乙情，亦有經濟部標準檢
      驗局96年9 月4 日呼氣酒精測試器檢定合格證書影本1 紙
      在卷可憑，則以上開測試器業經定期檢定合格，及證人甲
      ○○使用同一測試器亦順利通過酒精濃度測試等情判斷，
      應可認定被告當日使用該測試器所測得之呼氣酒精濃度每
      公升0.67毫克，並無違誤，而堪以採信。是被告辯稱本件
      酒精濃度測試之程序有瑕疵云云，純屬事後卸責之詞，不
      足採信。
    (2)按刑法第185 條之3 規定所謂「不能安全駕駛」，係抽象
      危險犯，並不以發生具體危險為必要，而對於呼氣酒精濃
      度已達每公升零點55毫克（0.55MG/L）以上，肇事率為一
      般正常人之10倍，認為已達不能安全駕車之標準，業經法
      務部於88年5 月18日以法88檢字第001669號函告週知。再
      就醫學文獻所知，酒精對人體造成之影響，於呼氣時酒精
      濃度達每公升0.25毫克時，即會輕度中毒，造成輕度協調
      功能降低；呼氣酒精濃度達每公升0.5 毫克時，會呈現輕
      度到中度中毒症狀，出現反應較慢、感覺減低、影響駕駛
      之狀況，亦經行政院國軍退除役官兵輔導委員會臺北榮民
      總醫院於88年8 月5 日以（88）北總內字第26868 號函示
      明確。而本件被告肇事後經警測得之呼氣酒精濃度高達每
      公升0.67毫克，且證人蔡炎庭於本院審理中亦證稱：處理
      這件案子時，有聞到被告有酒味等語，再參以被告酒後駕
      車因變換車道而肇事乙情，足認被告當時確已因服用酒類
      而達於不能安全駕駛之程度，至為明顯。被告辯稱其當時
      並未達不能安全駕駛動力交通工具之程度云云，亦非可採
      。
  (三)綜上所述，本案事證明確，被告上開服用酒類不能安全駕駛
    動力交通工具而駕駛之犯行，堪以認定。
三、被告行為後，刑法第185 條之3 業已於97年1 月2 日修正公
    布，並於同年月4 日施行，修正前該條規定：「服用毒品、
    麻醉藥品、酒類或其他相類之物，不能安全駕駛動力交通工
    具而駕駛者，處1 年以下有期徒刑、拘役或3 萬元以下罰金
    」，修正後則規定：「服用毒品、麻醉藥品、酒類或其他相
    類之物，不能安全駕駛動力交通工具而駕駛者，處1 年以下
    有期徒刑、拘役或科或併科15萬元以下罰金」，罰金刑部分
    已由3 萬元以下罰金，修正提高為15萬元以下罰金，並得併
    科處罰，是被告行為後法律已有變更，經比較新舊法之結果
    ，以舊法有利於被告，則依刑法第2 條第1 項前段之規定，
    本件自應適用被告行為時之修正前刑法第185 條之3 處斷。
四、核被告所為，係犯修正前刑法第185 條之3 之服用酒類不能
    安全駕駛動力交通工具而駕駛罪。又原判決雖未及比較新舊
    法，然經比較結果，依刑法第2 條第1 項前段規定，既仍應
    適用修正前刑法第185 條之3 規定論罪科刑，對於判決顯然
    不生影響，則原判決適用行為時法即無不當，自不構成撤銷
    之事由（最高法院95年度臺上字第3934、4112號判決意旨參
    照）。是原審審酌被告飲酒後呼氣酒精濃度達每公升0.67毫
    克，顯然無法注意路況及安全駕駛，仍罔顧行路人、車之生
    命、身體及財產安全，執意開車上路，並因酒後失控，變換
    車道不慎，致行駛後方之甲○○反應不及發生碰撞，及被告
    並無構成累犯之前科紀錄，犯後於警詢中坦承犯行等一切情
    狀後，依刑事訴訟法第449 條第1 項前段、第454 條第2 項
    、（修正前）刑法第185 條之3 、第41條第1 項前段，刑法
    施行法第1 條之1 等規定，逕以簡易判決量處被告有期徒刑
    3 月，並諭知如易科罰金，以新臺幣1,000 元折算1 日，本
    院合議庭認其認事用法均無違誤，量刑亦稱妥適，被告上訴
    意旨仍執前詞否認犯行，並指摘原判決量刑過重，為無理由
    ，應予駁回。
據上論斷，應依刑事訴訟法455 條之1 第1 項、第3 項、第368
條，判決如主文。
本案經檢察官林豐正到庭執行職務。
中    華    民    國    97    年    4     月    11    日
                  刑事第一庭    審判長法  官  陳宏卿
                                      法  官  楊昱辰
                                      法  官  王雅苑
以上正本證明與原本無異。
本判決不得上訴。
                                      書記官  張簡純靜
中    華    民    國    97    年    4     月    11    日


司法院資訊處製作；財團法人民間司法改革基金會備份。
